臺灣高等法院臺中分院刑事判決　　　 100年度上訴字第1007號
上　訴　人　臺灣苗栗地方法院檢察署檢察官
被　　　告　詹惠如
指定辯護人　本院公設辯護人王金陵
上列上訴人因被告違反毒品危害防制條例案件，不服臺灣苗栗地
方法院99年度訴字第350號，中華民國100年3月17日第一審判決
（起訴案號：臺灣苗栗地方法院檢察署99年度偵字第1267號），
本院判決如下：
    主  文
原判決撤銷。
詹惠如犯如附表罪名欄所示各罪，各處如附表宣告刑欄所示之刑
。主刑部分應執行有期徒刑肆年月。
    事  實
一、詹惠如曾因違反毒品危害防制條例案件，於民國96年12月3
    日經臺灣臺中地方法院以96年度豐簡字第750號判處有期徒
    刑4月確定，並於同年12月28日易科罰金執行完畢。詎仍意
    圖營利，而基於販賣第二級毒品安非他命之犯意，於附表所
    示時間、地點，以附表所示價格、數量，販賣第二級毒品安
    非他命予林富川共5次，共計所得新臺幣（下同）1萬7 千元
    。嗣為警根據通訊監察結果，而循線查獲上情。
二、案經臺中縣警察局東勢分局報告臺灣苗栗地方法院檢察署檢
    察官偵查後提起公訴。
    理  由
壹、證據能力部分：
    按刑事訴訟法第159條之5第1項規定，「被告以外之人於審
    判外之陳述，雖不符前四條之規定，而經當事人於審判程序
    同意作為證據，法院審酌該言詞陳述或書面陳述作成時之情
    況，認為適當者，亦得為證據。」，考其立法理由係按傳聞
    法則的重要理論依據，在於傳聞證據未經當事人之反對詰問
    予以核實，乃予排斥。惟若當事人已放棄對原供述人之反對
    詰問權，於審判程序表明同意該等傳聞證據可作為證據，基
    於證據資料愈豐富，愈有助於真實發見之理念，法院自可承
    認該傳聞證據之證據能力。又由於此種同意制度係根據當事
    人的意思而使本來不得作為證據之傳聞證據得成為證據之制
    度，乃確認當事人對傳聞證據有處分權。為貫徹刑事訴訟法
    本次修法加重當事人進行主義色彩之精神，固宜採納此一同
    意制度，作為配套措施。然而吾國尚非採徹底之當事人進行
    主義，故而法院如認該傳聞證據欠缺適當性時（例如證明力
    明顯過低或該證據係違法取得），仍可予以斟酌而不採為證
    據。至於當事人、代理人或辯護人於調查證據時，知有本法
    第159條第1項不得為證據之情形，卻表示「對於證據調查無
    異議」、「沒有意見」等，而未於言詞辯論終結前聲明異議
    者，為求與前開同意制度理論一貫，且強化言詞辯論主義，
    確保訴訟當事人到庭實行攻擊防禦，使訴訟程序進行、順暢
    ，應視為已有將該等傳聞證據採為證據之同意。由上可知，
    如當事人同意將傳聞證據作為證據使用，法院即毋庸再行審
    酌論述是否有符合其他傳聞例外規定之適用。查本案被告以
    外之人，即證人林富川於審判外之言詞或書面陳述，檢察官
    、被告及辯護人於本院準備程序及言詞辯論程序均未爭執其
    證據能力，經審酌前開證據作成時之情況，尚無違法或證明
    力明顯過低之瑕疵，且與本案待證事實復具有相當關連性，
    亦認為適當，依刑事訴訟法第159條之5第1項之規定，自均
    得作為證據。至本院以下所引認定犯罪事實之其餘證據，檢
    察官、被告、辯護人於本院審理中均未對證據能力有所爭執
    ，並表示沒有意見，依首揭說明，均得採為認定犯罪事實之
    證據。
貳、實體部分：
一、上揭犯罪事實，業據被告詹惠如坦承不諱，核與其於原審審
    理時供承相符，即與證人林富川於警詢及檢察官偵查中（偵
    卷第11-13頁、第60-62頁）所證述之情節亦相吻合。並有證
    人林富川所使用之0000000000門號行動電話與被告所使用之
    0000000000門號行動電話通訊監察譯文（偵卷第14-21頁）
    、臺灣苗栗地方法院98年聲監字第000397號通訊監察書（偵
    卷第4頁）在卷可資佐證。足認被告之自白與事實相符，本
    案事證明確，被告犯行至堪認定，應依法論科。
二、按販賣毒品之所謂販賣行為，係行為人基於營利之目的，而
    販入或賣出毒品而言。販賣毒品者，其主觀上須有營利之意
    圖，且客觀上有販賣之行為，即足構成，至於實際上是否已
    經獲利，則非所問。即於有償讓與他人之初，係基於營利之
    意思，並著手實施，而因故無法以高於購入之原價出售，最
    後不得不以原價或低於原價讓與他人時，仍屬販賣行為。衡
    諸近年來毒品之濫用，危害國民健康與社會安定日益嚴重，
    治安機關對於販賣或施用毒品之犯罪行為，無不嚴加查緝，
    各傳播媒體對於政府大力掃毒之決心，亦再三報導，已使毒
    品不易取得而物稀價昂，且安非他命量微價高，復為政府嚴
    格查緝之違禁物，販賣毒品係違法行為，非可公然為之，亦
    無公定價格，因容易分裝並增減份量，而每次買賣之價量，
    可能隨時依雙方關係深淺、資力、需求量及對行情認知、來
    源是否充裕、查緝是否嚴謹、購買者被查獲時供出販賣者之
    可能風險評估等情形，而異其標準，非可一概而論。其販賣
    之利得，除被告坦承犯行或價量俱臻明確外，委難察得確實
    獲利，且販賣毒品因法定刑甚重，苟非意圖販賣營利，一般
    人焉有可能甘冒重刑而販賣之理。本案雖未能確知被告購入
    毒品之成本，致無法查得販賣毒品之確實利潤為何，但倘無
    利益可圖，被告應無甘冒被他人供出來源或遭取締移送法辦
    、判處重刑之危險而平白從事上開毒品交易之理。揆諸上開
    說明，被告販賣第二級毒品安非他命予林富川確有營利之意
    圖甚明。
三、核被告所為，係犯毒品危害防制條例第4條第2項之販賣第二
    級毒品罪。被告各次販賣前持有第二級毒品安非他命之低度
    行為，為其各次販賣之高度行為所吸收，均不另論罪。惟被
    告所犯如附表所示各次販賣第二級毒品安非他命之行為，犯
    意各別，行為互殊，均應分論併罰。
四、被告有如事實欄所載之科刑及執行前科紀錄，並於執行完畢
    後，5年以內故意再犯本案有期徒刑以上之罪，係累犯，應
    依刑法第47條第1項之規定，就有期徒刑及併科罰金部分加
    重其刑（按法定本刑為無期徒刑部分不得加重）。惟被告所
    犯販賣第二級毒品之法定本刑為七年以上有期徒刑，與本件
    被告各次販賣毒品所得各僅數千元，兩相權衡結果，顯有情
    輕法重，在客觀非必不足以引起一般人同情之處，本院認就
    其各次犯行，縱科以法定之最低刑度，猶嫌過重，爰均依刑
    法第59條之規定，予以酌量減輕其刑。被告所犯同時有加重
    及減輕之事由，並先加後減之。
五、原審以被告犯罪事證明確，予以論罪科刑，固非無見，然查
    本案被告係累犯，依刑法第47條第1項規定應加重其刑，已
    如上述，而毒品危害防制條例第4條第2項之法定刑為無期徒
    刑或7年以上有期徒刑，得併科新臺幣1千萬元以下罰金。是
    於依法加重後宣告之刑自應超逾有期徒刑7年，縱再依刑法
    第59條、第66條之規定減輕2分之1，宣告刑仍應超逾有期徒
    刑3年6月始為適法，本案又別無其他減輕事由，原審就被告
    所犯各罪卻均僅科處有期徒刑3年6月，顯非適法，又販賣毒
    品罪以具牟利意圖為必要，原審判決主文認被告犯販賣第二
    級毒品罪，於判決理由欄卻未載明認定被告具牟利意圖之依
    據，判決理由亦顯不備，而原審判決既有如上違誤，既經檢
    察官上訴，即屬無可維持，應由本院予以撤銷改判，爰審酌
    被告販賣毒品安非他命，足殘害他人身心健康，惟念其販賣
    毒品之對象僅限於林富川1人，各次販賣所得僅各數千元，
    犯行顯較一般販毒者為獲取暴利而四處兜售毒品之情節輕微
    。再兼衡被告之犯罪動機、目的、手段、生活狀況、前科紀
    錄、品性、智識程度及犯後態度等一切情狀，就被告所犯各
    罪分別量處如附表所示之刑，並定其應執行刑示懲。
六、被告販賣第二級毒品所得，共計1萬7千元，係被告因犯罪所
    得之財物，雖未扣案，仍應依毒品危害防制條例第19條第1
    項規定，於被告各次罪刑分別宣告沒收之，如全部或一部不
    能沒收時，以其財產抵償之。未扣案被告所有供連絡販賣毒
    品使用之不詳廠牌行動電話1具（含0000000000 門號SIM卡1
    枚），係被告所有供犯罪所用之物，業經被告供承在卷（原
    審卷第140頁反面），亦應依上揭規定宣告沒收之，如全部
    或一部不能沒收時，追徵其價額。
據上論結，應依刑事訴訟法第369條第1項前段、第364條、第29
9條第1項前段，毒品危害防制條例第4條第2項、第19條第1項，
刑法第11條前段、第47條第1項、第59條、第51條第5款，判決如
主文。
本案經檢察官陳佳琳到庭執行職務。
中    華    民    國   100    年    6     月    30    日
            刑事第二庭    審判長法  官  邱  顯  祥
                                法  官  王  鏗  普
                                法  官  姚  勳  昌
以上正本證明與原本無異。
如不服本判決應於收受送達後10日內向本院提出上訴書狀，其未
敘述上訴之理由者，並得於提起上訴後10日內向本院補提理由書
（均須按他造當事人之人數附繕本）「切勿逕送上級法院」。
                                書記官  吳  宗  玲
中    華    民    國   100    年    6     月    30    日
附錄本案論罪科刑法條全文：
毒品危害防制條例第4條第2頂
製造、運輸、販賣第二級毒品者，處無期徒刑或 7 年以上有期
徒刑，得併科新臺幣 1 千萬元以下罰金。
附表：
┌─┬────┬──────┬─────┬────────┬─────────────────┐
│編│販賣對象│販 賣 時 間 │販賣地點  │數量及犯罪所得  │  罪   名   暨   宣   告   刑     │
│號│        │            │          │  （新台幣）    │        （含主刑、從刑）          │
├─┼────┼──────┼─────┼────────┼─────────────────┤
│ 1│林富川  │98年10月3 日│苗栗縣卓蘭│以0000000000門號│詹惠如販賣第二級毒品，累犯，處有期│
│  │        │下午1 時57分│鎮農會後方│電話為聯絡工具，│徒刑年柒月。未扣案販賣第二級毒品│
│  │        │許          │          │販賣安非他命1小 │所得新臺幣仟元沒收之，如全部或一│
│  │        │            │          │包（重量不詳），│部不能沒收時，以其財產抵償之；未扣│
│  │        │            │          │價格3,000元。   │案不詳廠牌行動電話壹支（含00000000│
│  │        │            │          │                │04門號SIM卡壹枚）沒收之，如全部或 │
│  │        │            │          │                │一部不能沒收時，追徵其價額。      │
├─┤        ├──────┼─────┼────────┼─────────────────┤
│ 2│        │98年10月5 日│苗栗縣卓蘭│以0000000000門號│詹惠如販賣第二級毒品，累犯，處有期│
│  │        │上午2 時7 分│鎮上新里大│電話為聯絡工具，│徒刑年柒月。未扣案販賣第二級毒品│
│  │        │許          │仁街70號住│販賣安非他命1小 │所得新臺幣仟元沒收之，如全部或一│
│  │        │            │處附近之土│包（重量不詳），│部不能沒收時，以其財產抵償之；未扣│
│  │        │            │地公廟    │價格3,000元。   │案不詳廠牌行動電話壹支（含00000000│
│  │        │            │          │                │04門號SIM卡壹枚）沒收之，如全部或 │
│  │        │            │          │                │一部不能沒收時，追徵其價額。      │
├─┤        ├──────┼─────┼────────┼─────────────────┤
│ 3│        │98年10月7 日│苗栗縣卓蘭│以0000000000門號│詹惠如販賣第二級毒品，累犯，處有期│
│  │        │下午2 時12分│鎮○○路之│電話為聯絡工具，│徒刑年柒月。未扣案販賣第二級毒品│
│  │        │許          │台塑加油站│販賣安非他命1小 │所得新臺幣仟元沒收之，如全部或一│
│  │        │            │          │包（重量不詳），│部不能沒收時，以其財產抵償之；未扣│
│  │        │            │          │價格3,000元。   │案不詳廠牌行動電話壹支（含00000000│
│  │        │            │          │                │04門號SIM卡壹枚）沒收之，如全部或 │
│  │        │            │          │                │一部不能沒收時，追徵其價額。      │
├─┤        ├──────┼─────┼────────┼─────────────────┤
│ 4│        │98年10月11日│苗栗縣卓蘭│以0000000000門號│詹惠如販賣第二級毒品，累犯，處有期│
│  │        │下午2 時38分│鎮明正里明│電話為聯絡工具，│徒刑年柒月。未扣案販賣第二級毒品│
│  │        │許          │正國小旁路│販賣安非他命1小 │所得新臺幣柒仟元沒收之，如全部或一│
│  │        │            │邊        │包（重量不詳），│部不能沒收時，以其財產抵償之；未扣│
│  │        │            │          │價格7,000元。   │案不詳廠牌行動電話壹支（含00000000│
│  │        │            │          │                │04門號SIM卡壹枚）沒收之，如全部或 │
│  │        │            │          │                │一部不能沒收時，追徵其價額。      │
├─┤        ├──────┼─────┼────────┼─────────────────┤
│ 5│        │98年10月25日│苗栗縣卓蘭│以0000000000門號│詹惠如販賣第二級毒品，累犯，處有期│
│  │        │下午9 時52分│鎮百姓公廟│電話為聯絡工具，│徒刑年柒月。未扣案販賣第二級毒品│
│  │        │許          │          │販賣安非他命1小 │所得新臺幣壹仟元沒收之，如全部或一│
│  │        │            │          │包（重量不詳），│部不能沒收時，以其財產抵償之；未扣│
│  │        │            │          │價格1,000元。   │案不詳廠牌行動電話壹支（含00000000│
│  │        │            │          │                │04門號SIM卡壹枚）沒收之，如全部或 │
│  │        │            │          │                │一部不能沒收時，追徵其價額。      │
└─┴────┴──────┴─────┴────────┴─────────────────┘